【裁判字號】    89,易,1258
【裁判日期】    890726
【裁判案由】    侵占
【裁判全文】
臺灣桃園地方法院刑事判決                        八十九年度易字第一二五八號
    公  訴  人  臺灣桃園地方法院檢察署檢察官
    被      告  丙○○
右列被告因侵占案件，經檢察官提起公訴（八十九年度偵字第四七四二號），本院判
決如左：
    主  文
丙○○連續意圖為自己不法之所有，而侵占對於業務上所持有之物，處有期徒刑柒月
，緩刑貳年。
    事  實
一、丙○○為揚庭保全股份有限公司（下稱揚庭公司）之保全人員，派駐至位於桃園
    縣大園鄉之「大皇冠社區」擔任社區總幹事一職，職司該社區之行政事務及收、
    付社區各項社區管理相關費用之工作，為從事業務之人。詎其於八十九年一月間
    ，基於意圖為自己不法所有之概括犯意，將陸續收取住戶所繳交其中應支付廠商
    購買遙控器費用新台幣（下同）二萬五千元及管理費八千六百元，共計三萬三千
    六百元（起訴書誤載為遙控器費用三萬六千元，管理費三千六百元），以變易持
    有為所有之意思予以侵占入己，移作自己生活開支花用殆盡。嗣因揚庭公司另派
    任乙○○接任丙○○職務，並會同該社區管理委員會核對帳目時始發現上開費用
    短缺，而查悉上情。
二、案經「大皇冠社區」管理委員會訴請臺灣桃園地方法院檢察署檢察官偵查起訴。
    理  由
一、訊據被告丙○○固坦承有於右揭時、地代收取大皇冠社區之遙控器費用及管理費
    用，且經核算結果遙控器費用短缺二萬五千元，管理費用短缺三千六百元等情，
    惟矢口否認有何業務侵占犯行，辯稱：乙○○於一月二十八日至伊住處來拿遙控
    器費用時，伊有向黃某說其中二萬五千元伊已花掉，因為伊薪水是二萬五千元，
    所以請乙○○代墊，黃說沒有錢，才請其轉告公司能否代墊，如不行伊再請廠商
    代墊，至於管理費於一月二十六日交給甲○○時並未短缺五千元，另一筆三千六
    百元係因當時正式收據尚未印製好，伊補臨時收據給住戶，等到正式收據印好後
    ，伊也忘記將該筆管理費交出來，是單純借貸關係，並無侵占意圖云云。經查右
    開被告侵占其所代收大皇冠社區住戶所繳交之遙控器及管理費用共計三萬三千六
    百元等情，已據被害人大皇冠社區管理委員會代理人亦為揚庭公司保險勤務課長
    黃源銘於偵審中指訴詳確，並經證人即揚庭公司業務部經理甲○○於審判中結證
    屬實，且有被告親筆書寫承認所收取管理費短少一萬元及遙控器費用短缺二萬五
    千元請乙○○代墊之報告書、願償還大皇冠社區管理費計三萬元之切結書各乙紙
    及存證信函、管理費暫收據影本各乙紙在卷可資佐證。次查，被告在大皇冠社區
    所代收之前開相關管理費用，經證人乙○○會同大皇冠社區管理委員會核對帳目
    結果搖控器費用短少二萬五千元，管理費原短少一萬元，事後由丙○○薪資中扣
    除五千元，及一筆未開收據之三千六百元管理費，合計共短少三萬三千六百元各
    情，已據證人乙○○及證人甲○○分別於本院審理時到庭供證詳確，參以前開被
    告親筆書立予揚庭公司之報告書中承認管理費短少一萬元及遙控器費用短少二萬
    五千元及表明應償還揚庭公司三萬元之切結書相互以觀，被告所辯管理費僅短少
    三千六百元，連同遙控器費二萬五千元合計二萬八千六百元云云，顯屬避就之詞
    ，且其所辯三千六百元之管理費係因事久遺忘且未制作正式收據而忘記交出來云
    云，亦衡與常情有違而不足採信。又實務上雖亦有公司員工於領取薪資日前先向
    所服務之公司預支薪水之例，惟查被告在庭亦自承其係將大皇冠社區所收取遙控
    器費用中之二萬五千元先行挪用，迨證人乙○○欲收取時始向其表示短缺之二萬
    五千元希望由黃某代墊，嗣因乙○○表示沒錢，始轉而表示向公司預借薪資，衡
    諸常情，被告果欲預支薪水應事前徵得揚庭公司之同意，再由揚庭公司撥款使用
    ，豈有在未事前徵得同意之情況下即擅自決定，且所挪用為供大皇冠社區住戶使
    用應支付予廠商而非屬揚庭公司所有之遙控器費用之理，況從證人乙○○發現相
    關管理費用短缺至向被告取回部分款項，期間長達十餘天，亦據證人乙○○於審
    判中結證屬實，則被告非但未事先徵得揚庭公司之同意即擅自挪用款項，且於挪
    用長達十餘天之期間均未主動向揚庭公司有所表示，迨為證人乙○○要求交出相
    關費用時，始表示欲向公司預借薪資。顯見被告自始即有侵占之意圖甚明，所辯
    不足採信，被告犯行堪以認定，應依法論科。
二、查被告丙○○在「大皇冠社區」擔任社區總幹事一職，職司該社區之行政事務及
    收、付社區各項社區管理相關費用之工作，為從事業務之人，核其所為，係犯刑
    法第三百三十六條第二項之業務侵占罪。被告多次犯行，時間緊接，觸犯構成要
    件相同之罪名，顯係基於概括犯意為之，依連續犯規定論以一罪，並依法加重其
    刑。爰審酌被告犯罪之動機、目的、手段、短缺之費用已由揚庭公司代墊歸還大
    皇冠社區且揚庭公司亦表示不願追究，此亦經揚庭公司代理人乙○○到庭陳述明
    確及領具乙紙在卷可稽，及其犯罪後態度等一切情狀，量處如主文所示之刑。查
    被告前因偽造文書罪，受有期徒刑以上刑之宣告，於七十六年二月六日執行完畢
    後，五年以內未曾受有期徒刑以上刑之宣告，有卷附台灣高等法院被告全國前案
    紀錄表可按，因一時貪欲致罹刑章，經此起訴審判，當知所警惕，信無再犯之虞
    ，本院認所宣告之刑以暫不執行為適當，併諭知緩刑二年，以啟自新。
據上論斷，應依刑事訴訟法第二百九十九條第一項前段，刑法第五十六條、第三百三
十六條第二項、第七十四條第二款，罰金罰鍰提高標準條例第一條前段，判決如主文
。
本案經檢察官呂理銘到庭執行職務。
中      華      民      國      八十九      年    七    月    二十六    日
                                臺灣桃園地方法院刑事第三庭
                                    法  官  林惠霞
右正本證明與原本無異。
如不服本判決，應於送達後十日內，向本院提出上訴狀。
                                    書記官  陳婉婷
中      華      民      國      八十九      年    七    月    二十八    日
附錄論罪科刑之法條：
刑法第三百三十六條第二項：
對於公務上或因公益所持有之物，犯前條第一項之罪者，處一年以上七年以下有期徒
刑，得併科五千元以下罰金。
對於業務上所持有之物，犯前條第一項之罪者，處六月以上五年以下有期徒刑，得併
科三千元以下罰金。
前二項之未遂犯罰之。


司法院資訊處製作；財團法人民間司法改革基金會備份。
